【裁判字號】    98,易,2677
【裁判日期】    981221
【裁判案由】    詐欺
【裁判全文】
臺灣臺北地方法院刑事判決              98年度易字第2677號
公  訴  人  臺灣臺北地方法院檢察署檢察官
被      告  乙○○
上列被告因詐欺案件，經檢察官聲請以簡易判決處刑（98年度偵
字第17431 號），本院認不宜依簡易判決處刑，改依通常程序審
理，被告於本院準備程序中就被訴事實為有罪之陳述，經告知簡
式審判程序之旨，並聽取公訴人及被告之意見後，本院合議庭認
為適宜由受命法官獨任進行簡式審判程序而裁定改由受命法官獨
任進行簡式審判程序審理，判決如下：
    主  文
乙○○幫助意圖為自己不法之所有，以詐術使人將本人之物交付
，累犯，處拘役伍拾日，如易科罰金，以新臺幣壹仟元折算壹日
。
    事  實
一、乙○○前因偽造文書案件，經臺灣板橋地方法院以93年度易
    字第950 號判決判處有期徒刑4 月確定，於民國95年1 月19
    日易科罰金執行完畢。詎仍不知悔改，明知依社會生活之通
    常經驗，一般人均可以自己名義申請金融帳戶使用，除有不
    法目的外，無須借用他人金融帳戶使用，而可預見不詳之人
    收購他人名義帳戶，可能係遂行不法所有意圖用以詐騙他人
    ，竟仍不違背其本意，基於幫助不詳之人意圖為自己不法之
    所有及詐欺取財之未必故意，於民國97年5 月間某日，在臺
    北市○○○路○段永春郵局門口，將其前所申請之臺灣郵政
    股份有限公司臺北永春郵局帳號00000000000000號帳戶之存
    摺及印章交予真實姓名「蘇益發」而向乙○○自稱「蘇永發
    」之成年男子使用。該成年男子所屬詐騙集團之成員在取得
    乙○○上開帳戶存摺等物後，即基於意圖為自己不法所有之
    犯意，以網友「林子瑩」之名義向甲○○佯稱可進入賭博網
    站竄改程式，邀其出資參與職棒簽賭等語，使甲○○陷於錯
    誤，遂依指示自97年4 月14日起先後匯6 筆款項予前開詐騙
    集團成員，其中最後一筆係於97年5 月12日某時許，至臺中
    商業銀行花壇分行，臨櫃匯款新臺幣（下同）6 萬元至乙○
    ○所有上開帳戶內。俟甲○○發現有異，報警後由警方循線
    查知上情。
二、案經彰化縣政府警察局和美分局報告臺灣新竹地方法院檢察
    署呈請臺灣高等法院檢察署核轉臺灣臺北地方法院檢察署檢
    察官偵查後聲請簡易判決處刑，經本院認不宜逕以簡易判決
    處刑，改依通常程序審理，嗣經乙○○於本院準備程序中，
    就被訴事實為有罪之陳述，經本院合議庭裁定改行簡式審判
    程序。
    理  由
一、訊據被告乙○○對於上開事實坦承不諱（見本院98年度易字
    第2677號卷第24頁背面、第26頁背面、第28頁），並經證人
    甲○○、陳育成於警詢時證述甚詳（見臺灣新竹地方法院98
    年度偵字第4319號卷第6 至7 頁、第15至16頁），且有97年
    5 月12日臺中銀行國內匯款申請書回條（見上開偵字卷第28
    頁）、臺灣郵政股份有限公司臺北郵局97年5 月30日北營字
    第0970902009號函暨所附乙○○上開帳戶之開戶資料（見上
    開偵字卷第40至41頁）、中華郵政股份有限公司儲匯處98年
    9 月22日處儲字第0981006329號函暨所附乙○○上開帳戶之
    歷史交易清單（見本院98年度簡字第3435號卷第15、18頁）
    等在卷可稽。足見被告前述自白確與事實相符，應堪採信。
    故本件事證明確，被告犯行堪以認定。
二、按刑法上之幫助犯，係對於犯罪與正犯有共同之認識，而以
    幫助之意思，對於正犯資以助力，未參與實施犯罪構成要件
    之行為者而言（參照最高法院88年度臺上字第1270號判決意
    旨）。本件被告係基於幫助詐騙集團成員犯詐欺罪而提供存
    摺及印章，且並無任何積極證據證明有參與實施詐欺取財之
    犯罪構成要件行為，是核被告所為，係犯刑法第30條第1項
    、第339 條第1 項之幫助詐欺取財罪。被告前因偽造文書案
    件，經臺灣板橋地方法院以93年度易字第950 號判決判處有
    期徒刑4 月確定，於95年1 月19日易科罰金執行完畢等情，
    有臺灣高等法院被告前案紀錄表附卷可參，是被告於前次徒
    刑之執行完畢後，5 年以內故意再犯本案有期徒刑以上之罪
    ，係累犯，應依刑法第47條第1 項規定加重其刑。又被告以
    幫助之意思，參與構成要件以外之行為，為幫助犯，爰依刑
    法第30條第2 項規定，依正犯之刑減輕之，並依法先加後減
    之。爰審酌被告品行、於政府大力宣導下猶任意交付帳戶予
    他人供詐騙所用，本不應輕縱，惟其犯後已坦認犯行，且本
    件被害人甲○○受騙而匯入被告上開帳戶之金額為6 萬元，
    情節尚非重大等一切情狀，量處如主文所示之刑，並諭知易
    科罰金之折算標準。
據上論斷，應依刑事訴訟法第452 條、第273 條之1 第1 項、第
299 條第1 項前段，刑法第339 條第1 項、第30條第1 項前段、
第2 項、第47條第1 項、第41條第1 項前段，刑法施行法第1 條
之1 ，判決如主文。
本案經檢察官呂俊儒到庭執行職務。
中    華    民    國    98    年    12    月    21    日
                  刑事第十九庭法  官  高若珊
上正本證明與原本無異。
如不服本判決應於收受送達後10日內向本院提出上訴書狀，並應
敘述具體理由；其未敘述上訴理由者，應於上訴期間屆滿後20日
內向本院補提理由書（均須按他造當事人之人數附繕本）「切勿
逕送上級法院」。告訴人或被害人如對於本判決不服者，應具備
理由請求檢察官上訴，其上訴期間之計算係以檢察官收受判決正
本之日期為準。
                              書記官  游曉婷
中    華    民    國    98    年    12    月    21    日
附錄論罪科刑法條全文
中華民國刑法第339條
意圖為自己或第三人不法之所有，以詐術使人將本人或第三人之
物交付者，處5 年以下有期徒刑、拘役或科或併科1 千元以下罰
金。
以前項方法得財產上不法之利益或使第三人得之者，亦同。
前二項之未遂犯罰之。

司法院資訊處製作；財團法人民間司法改革基金會備份。
